最高法院刑事判決　　　　　　　　　　　　　　　八十七年度台上字第二二三九號
　　上　訴　人　甲○○
　　選任辯護人　張居德律師
右上訴人因違反毒品危害防制條例案件，不服台灣高等法院台中分院中華民國八十七
年二月二十七日第二審更審判決（八十六年度上更(一)字第三一九號，起訴案號：台灣
台中地方法院檢察署八十五年度偵字第一○五四七號），提起上訴，本院判決如左：
    主  文
原判決關於罪刑部分撤銷。
甲○○販賣毒品，累犯，處無期徒刑，褫奪公權終身，電子磅秤壹台，大型夾鍊袋壹
包，安非他命壹包（驗餘淨重拾點柒公克）均沒收，海洛因五包（驗餘淨重壹
佰伍拾點伍公克）沒收銷燬。
    理  由
本件原判決認定上訴人甲○○曾於民國七十六年間，因殺人罪經台灣台中地方法院判
處有期徒刑六年，於八十一年十月三十一日執行完畢。又於八十年間，因賭博罪，經
原審判處有期徒刑一年併科罰金四萬元，於八十二年三月十三日執行完畢。再於八十
四年間因違反槍砲彈藥刀械管制條例案件，經台灣台中地方法院判處有期徒刑一年六
月，通緝到案後，於八十六年十一月七日執行完畢。仍不知悔改，見販賣毒品海洛因
及化學合成麻醉藥品有利可圖，竟意圖營利，於八十五年五月十日，在高雄市○○路
上島咖啡屋與一不詳姓名、年籍，綽號「翁仔」之男子，以呼叫器聯絡，再打電話約
定交易地點，以新台幣（下同）一百三十萬元購得海洛因五包（驗餘淨重一百五十四
點四五公克）及安非他命乙包（驗餘淨重三十四點三七公克），且備妥電子磅秤乙台
及大型夾鍊袋乙包，俾伺機尋找對象分裝以高於販入之價格出售，惟其因恐遭警查獲
，遂將上開海洛因、安非他命及分裝工具分別藏置於台中市○區○○路三二二號前車
號ＴＡＤ－二四一號機車置物箱內，同市○○區○○里○○○街十一號三樓之二及同
市○區○○路三三二巷九號四樓。嗣於同年月三十日下午五時許，經警循線在台中市
○○路○段一三○號十一樓將其逮捕，並由上訴人帶同警方前往上開地點起獲上述毒
品及分裝工具等情。係以上開事實，業據上訴人於警局初訊時供認不諱，核與證人即
警員張旺根、洪正忠結證之情節相符，並有毒品海洛因五包、安非他命一包、電子磅
秤一台、大型夾鍊袋一包扣案足憑及法務部調查局、內政部警政署刑事警察局鑑驗通
知書在卷可稽，為其所憑之證據及認定之理由。而以上訴人於查獲翌日押於台灣台
中看守所接受體檢時除發現其右手臂、額頭、背部、右大腿有刀、槍傷之舊疤及左手
中指截斷外，並無新傷之紀錄，且證人張旺根、洪正忠均堅決否認刑求逼供情事，則
上訴人警訊之自白，自屬可信。又案外人王秋楠已經戶政機關列為失人口，證人即
王秋楠之弟王守民雖證稱：上述查扣之毒品係王秋楠所有藏放在向上訴人所借用之機
車置物箱內；證人陳啟興亦證述：機車及房屋之鑰匙係王秋楠放置在茶几上等語，然
上訴人與王守民均未能供述王秋楠之行止，且二人對王秋楠借車之細節供詞亦不一，
上開鑰匙若非上訴人所有，上訴人豈能悉知毒品及分裝工具之藏放地點而帶同警方前
往一一起出﹖是上訴人所辯及證人王守民、陳啟興所證上述毒品係王秋楠所有云云，
核係卸責及護之詞，均無足採信，亦於理由內逐一指駁。復說明上訴人一次即購入
一百三十萬元之毒品，顯非供己施用，且上訴人備有電子磅秤、夾鍊袋等分裝工具，
益證其係意圖營利而販入毒品無疑；雖上訴人於警訊中供稱：曾售賣毒品予綽號「阿
明」、「志龍」、「大姊」三人，而王啟勳、戴鴻州之毒品亦係其所提供者云云。但
綽號「阿明」、「志龍」、「大姊」三人並無姓名、住所可供查證，而王啟勳、戴鴻
州均未曾供述與上訴人相識並向上訴人買入毒品情事。按諸販賣毒品及化學合成麻醉
藥品罪之成立，並不以販入後復行賣出為構成要件，如以營利為目的，將毒品購入、
或將之賣出，有一於此，其犯罪即告成立。上訴人既以營利為目的將海洛因及安非他
命購入，雖未及賣出即遭警查獲，所犯之罪即已完成，即應以販賣毒品及化學合成麻
醉藥品既遂罪論處，核上訴人所為，係犯行為時肅清煙毒條例第五條第一項及麻醉藥
品管理條例第十三條之一第二項第一款之罪，公訴人認應分別成立意圖販賣而持有毒
品及意圖販賣而持有化學合成麻醉藥品罪，尚有未合，起訴法條應予變更。又持有毒
品及化學合成麻醉藥品罪為販賣毒品及化學合成麻醉藥品罪所吸收，不另論罪，上訴
人同時同地，以一販入行為，同時觸犯上開二罪，係一行為觸犯數罪名，應從一重論
以販賣毒品罪。公訴人認上訴人所犯二罪犯意各別，罪名不同，應予分論併罰，亦有
未洽。查上訴人於八十年間曾因賭博罪，經原審判處有期徒刑一年，併科罰金四萬元
，於八十二年三月十三日執行完畢，其於五年內再犯本罪，為累犯。因販賣毒品罪，
其法定本刑為死刑、無期徒刑，依法不得加重。因將第一審不當之判決撤銷，適用行
為時肅清煙毒條例第五條第一項、第十二條前段、第十三條第一項，行為時麻醉藥品
管理條例第十三條之一第二項第一款，刑法第十一條前段、第五十五條、第四十七條
、第三十七條第一項、第三十八條第一項第一款之規定，論處上訴人販賣毒品，累犯
，審酌上訴人意圖牟利，販入大量毒品，助長吸毒惡習，戕害民眾健康，腐蝕國本，
事後猶砌詞狡辯，毫無悔意等一切情狀，量處無期徒刑，褫奪公權終身，扣案之海洛
因五包（驗餘淨重一五四‧四五公克）應沒收銷燬；安非他命一包（驗餘淨重三十四
‧三七公克）及上訴人所有供販毒所用之電子磅秤一台、大型夾鍊袋一包，應併予宣
告沒收。固非無見。上訴人仍執前詞再事爭辯：其警訊之自白係刑求逼供而成，證人
王守民、陳啟興之證詞為可採，扣案之毒品確屬王秋楠所有，上訴人絕無販入毒品牟
利之意圖云云，專憑己見，漫指原判決違法。然其所指摘者均為單純事實上之爭辯，
並無理由。惟查原審判決後，毒品危害防制條例業於八十七年五月二十日公布施行，
同月二十二日生效，該條例第二條第一項已將海洛因、安非他命分別納入第一級及第
二級毒品管理，其販賣第一級、第二級毒品者，該條例第四條第一、二項有較重處罰
之規定，上訴人販賣海洛因、安非他命之行為在該條例修正之前，比較新舊法結果，
仍以行為時肅清煙毒條例及麻醉藥品管理條例之規定，對上訴人較為有利，自應適用
舊條例之規定處斷，原審未及比較新舊法之適用，顯有判決不適用法則之違法。上訴
意旨雖未指摘及此，但為本院得依職權調查之事項，顧原判決此項違誤，尚不影響於
事實之確定，可據以為裁判，應由本院將原判決關於罪刑部分撤銷，自為判決，仍量
處如主文第二項所示之罪刑併宣告沒收，以資糾正。又本件係毒品危害防制條例公布
施行前繫屬之案件，依修正後規定處理之，併予指明。
據上論結，應依刑事訴訟法第三百九十八條第一款，毒品危害防制條例第四條第一項
、第二項，肅清煙毒條例第五條第一項、第十二條前段、第十三條第一項，麻醉藥品
管理條例第十三條之一第二項第一款，刑法第二條第一項後段、第十一條前段、第五
十五條、第四十七條、第三十七條第一項、第三十八條第一項第一款，判決如主文。
中      華      民      國    八十七    年      六      月    二十五    日
                              最高法院刑事第八庭
                                  審判長法官  紀  俊  乾
                                        法官  楊  商  江
                                        法官  黃  正  興
                                        法官  賴  忠  星
                                        法官  林  茂  雄
      右正本證明與原本無異
                                              書  記  官
中      華      民      國    八十七    年      六      月     三十     日
